【裁判字號】    97,訴,1178
【裁判日期】    970829
【裁判案由】    毒品危害防制條例
【裁判全文】
臺灣基隆地方法院刑事判決              97年度訴字第1178號
公  訴  人  臺灣基隆地方法院檢察署檢察官
被      告  乙○○
                    （現另案於臺灣基隆監獄執行中）
上列被告因違反毒品危害防制條例案件，經檢察官提起公訴（97
年度毒偵字第1765號、第1807號），本院判決如下：
    主  文
乙○○施用第一級毒品，累犯，處有期徒刑柒月；又施用第一級
毒品，累犯，處有期徒刑柒月。應執行有期徒刑拾月。
    事  實
一、乙○○前因施用毒品案件，經本院裁定送觀察勒戒後，認無
    繼續施用毒品之傾向，於民國90年3 月14日經釋放出所，並
    由臺灣基隆地方法院檢察署檢察官於90年3 月12日以90年度
    毒偵字第177 號為不起訴處分確定。再因於93年6 月間施用
    第二級毒品案件，經本院於93年9 月1 日以93年度基簡字第
    697 號判決，判處有期徒刑6 月確定，於93年12月17日易科
    罰金執行完畢。再因於94年10月間施用第一級毒品案件，經
    臺灣高等法院於95年3 月2 日以95年度上訴字第15號判決，
    判處有期徒刑7 月確定。又因於95年5 月間施用第一級毒品
    案件，經本院於95年10月31日以95年度訴字第732 號判決，
    判處有期徒刑7 月確定。嗣其入監接續執行上開有期徒刑7
    月、7 月後，於96年6 月23日執行完畢。再因於96年11月間
    施用第一級毒品案件，經本院於97年4 月14日以97年度訴字
    第280 號判決，判處有期徒刑7 月確定。另因幫助詐欺取財
    案件，經本院於97年2 月12日以97年度基簡字第134 號判決
    ，判處有期徒刑3 月確定。其上開所處之有期徒刑7 月、3
    月，嗣經本院於97年6 月11日以97年度聲字第498 號裁定，
    合併應執行有期徒刑9 月確定。再因先後於97年1 月、2 月
    、3 月間施用第一級毒品海洛因案件，經本院分別於97年4
    月30日以97年度訴字第503 號判決，判處有期徒刑7 月確定
    、於97年6 月16日以97年度訴字第628 號判決，判處有期徒
    刑8 月確定、於97年6 月30日以97年度訴字第812 號判決，
    判處有期徒刑7 月確定。其現入監執行上開有期徒刑9 月、
    7 月、8月、7月。
二、詎乙○○猶未戒斷毒癮，復各基於施用第一級毒品海洛因之
    犯意，於下列時地，均以將第一級毒品海洛因摻水注入注射
    針筒，再施打入身體之方式，分別施用第一級毒品海洛因1
    次：
  (一)97年5 月28日晚間7 時許，在基隆市○○區○○街18號住處
    ，施用第一級毒品海洛因1 次。嗣因乙○○係施用毒品列管
    人口，為警通知於97年5 月29日下午1 時24分許，前往臺北
    市政府警察局萬華分局偵查隊採尿送驗後，結果呈嗎啡之陽
    性反應，而悉上情。
  (二)97年6 月6 日下午6 時許，同在其上址住處，施用第一級毒
    品海洛因1 次。嗣於翌日晚間10時40分許，員警前往基隆市
    中山區○○○路3 巷15號，查緝通緝犯鄒佳倩時，乙○○適
    在場，經警徵得其同意採尿送驗後，結果呈嗎啡及可待因之
    陽性反應，始悉上情。
三、案經臺北市政府警察局萬華分局及基隆市警察局第三分局報
    告臺灣基隆地方法院檢察署檢察官偵查後起訴。
    理  由
壹、程序事項
    查本件被告乙○○所犯者非為死刑、無期徒刑、最輕本刑為
    3 年以上有期徒刑之罪或高等法院管轄第一審案件，其於準
    備程序進行中，先就被訴事實為有罪之陳述，經告知其簡式
    審判程序之旨，並聽取公訴人、被告之意見後，本院業已依
    刑事訴訟法第273 條之1 第1 項之規定，裁定由受命法官獨
    任以簡式審判程序進行本案之審理。
貳、實體事項
一、上揭事實，業據被告於檢察官偵訊及本院審理時坦承不諱，
    而被告為警查獲後所採集之尿液檢體，經送請檢驗，結果呈
    嗎啡、可待因之陽性反應，有台灣尖端先進生技醫藥股份有
    限公司濫用藥物檢驗報告2 紙附卷可稽，被告之自白核與事
    實相符，應可採信。綜上，本案事證明確定，被告之犯行洵
    堪認定，應依法論科。
二、論罪科刑：
  (一)按毒品危害防制條例係於92年7 月9 日修正公布，自93年1
    月9 日起施行，其中第20條、第23條將施用毒品之刑事處遇
    程序，區分為「初犯」、「五年內再犯」、「五年後再犯」
    。依其立法理由之說明：「初犯」，經觀察、勒戒或強制戒
    治後，應為不起訴處分或不付審理之裁定；經觀察、勒戒或
    強制戒治執行完畢釋放後，「五年內再犯者」，因其再犯率
    甚高，原實施之觀察、勒戒及強制戒治既已無法收其實效，
    爰依法追訴或裁定交付審理。至於經觀察、勒戒或強制戒治
    執行完畢釋放後，「五年後再犯者」，前所實施之觀察、勒
    戒或強制戒治已足以遮斷其施用毒品之毒癮，為其自新及協
    助其斷除毒癮，仍適用「初犯」規定，先經觀察、勒戒或強
    制戒治之程序。從而依修正後之規定，僅限於「初犯」及「
    五年後再犯」二種情形，始應先經觀察、勒戒或強制戒治程
    序。倘被告於5 年內已再犯，經依法追訴處罰，縱其第三次
    （或第三次以上）再度施用毒品之時間，在初犯經觀察、勒
    戒或強制戒治執行完畢釋放五年以後，已不合於「五年後再
    犯」之規定，且因已於「五年內再犯」，顯見其再犯率甚高
    ，原實施觀察、勒戒或強制戒治，已無法收其實效，即應依
    該條例第10條處罰（最高法院95年度台非字第59號、第65號
    判決意旨及最高法院95年第7 次刑事庭會議決議意旨參照）
    。被告有如事實欄所載，於90年3 月14日觀察勒戒執行完畢
    後5 年內，再因施用毒品案件，經本院判決確定等情，有臺
    灣高等法院被告前案紀錄表及上開判決書影本在卷可稽。被
    告既曾於「五年內再犯」，且經法院判處罪刑確定，竟又於
    事實欄所載之時間，再次施用第一級毒品海洛因，揆諸前揭
    說明，即非屬毒品危害防制條例第20條第3 項所定「五年後
    再犯」之情形，故檢察官依法逕行起訴，於法要無不合，合
    先敘明。
  (二)查海洛因係毒品危害防制條例第2 條第2 項第1 款所定之第
    一級毒品，被告非法施用第一級毒品海洛因之行為，核係犯
    毒品危害防制條例第10條第1 項之施用第一級毒品罪。被告
    因施用而持有第一級毒品海洛因之低度行為，應為施用第一
    級毒品之高度行為所吸收，不另論罪。其先後2 次所犯施用
    第一級毒品罪，犯意各別，行為不同，應予分論併罰。再其
    前曾受如事實欄所示之有期徒刑執行完畢，有臺灣高等法院
    被告前案紀錄表在卷可按，其於有期徒刑執行完畢後，5 年
    以內故意再犯本件有期徒刑以上之罪，為累犯，其所犯上開
    2 罪，均應依法加重其刑。爰審酌被告犯罪之動機、曾有施
    用毒品之前科仍不知戒除，惟犯罪後坦承犯行，且所犯施用
    毒品犯行乃戕害自己身心健康，並未危及他人等一切情狀，
    分別量處如主文所示之刑，並定其應執行之刑。
據上論斷，應依刑事訴訟法第273條之1第1項、第299條第1 項前
段，毒品危害防制條例第10條第1 項、第23條第2 項，刑法第11
條前段、第47條第1 項、第51條第5 款，判決如主文。
本案經檢察官甲○○到庭執行職務。
中    華    民    國    97    年    8    月     29    日
                  刑事第一庭法  官      劉桂金
以上正本證明與原本無異。
如不服本判決應於收受本判決後10日內向本院提出上訴書狀，其
未敘述上訴理由者，並得於提起上訴後10日內向本院補提理由書
狀（均須按他造當事人之人數附繕本）「切勿逕送上級法院」。
中    華    民    國    97    年    8    月     29    日
                            書記官      鄧順生
附錄論罪法條：
毒品危害防制條例第10條第1項
施用第一級毒品者，處6 月以上 5 年以下有期徒刑。


司法院資訊處製作；財團法人民間司法改革基金會備份。
